【裁判字號】    98,交聲,154
【裁判日期】    980430
【裁判案由】    違反道路交通管理處罰條例聲明異議
【裁判全文】
臺灣新竹地方法院交通事件裁定         98年度交聲字第154號
原處分機關  交通部公路總局新竹區監理所
異  議  人
即受處分人  乙○○
上列異議人即受處分人因違反道路交通管理處罰條例案件，對於
交通部公路總局新竹區監理所98年3月9日所為之竹監自字第裁50
—DB0000000號裁決書聲明異議，本院裁定如下：
    主  文
異議駁回。
    理  由
一、按受處分人，不服主管機關所為之處分，得於接到裁決書之
    翌日起20日內，向管轄地方法院聲明異議；又交通法庭認為
    聲明異議無理由者，應以裁定駁回之，道路交通管理處罰條
    例第87條第1 項、道路交通案件處理辦法第19條分別定有明
    文。
二、次按行車管制號誌之圓形紅燈，係車輛面對圓形紅燈表示禁
    止通行，不得超越停止線或進入路口，此為道路交通標誌標
    線號誌設置規則第206 條第5 款定有明文。又汽車駕駛人，
    行經有燈光號誌管制之交岔路口闖紅燈者，處新臺幣一千八
    百元以上五千四百元以下罰鍰；汽車駕駛人有同條例第五十
    三條情形者，除依原條款處罰鍰外，並予記違規點數三點，
    此分別為道路交通管理處罰條例第53條第1 項及第63條第1
    項第3 款定有明文。
三、原處分意旨略以：異議人即受處分人乙○○駕駛車牌號碼2L
    —0192號自用小客車，於民國98年2 月8 日19時許，行經桃
    園縣中壢市○○路、延平路口時，有駕車行經有燈光號誌管
    制之交岔路口闖紅燈之行為，經桃園縣政府警察局中壢分局
    普仁派出所警員甲○○以受處分人有違反道路交通管理處罰
    條例第53條第1 項規定之事實，以桃園縣政府警察局桃警局
    交字第DB0000000 號舉發違反道路交通管理事件通知單掣單
    舉發，受處分人於應到案日期前提出申訴，經原處分機關函
    詢原舉發單位結果，仍認受處分人確有前開違規行為，乃依
    道路交通管理處罰條例第53條第1 項之規定，於98年3 月9
    日以竹監自字第裁50—DB0000000 號裁決書裁處受處分人罰
    鍰新臺幣（下同）2700元，並依同條例第63條第1 項第3 款
    記違規點數3 點。受處分人於98年3 月9 日收受前揭裁決書
    後，於同日聲明異議。
四、聲明異議意旨略以：警察執勤過程沒有蒐證，沒有違規事實
    的證明，罰單沒有給我簽名。警方在我經過了該路口後將我
    攔下，說我闖紅燈，沒有左轉，事實上我經過該路口時是綠
    燈，我有左轉，但並沒有違規，爰依法聲明異議，請求撤銷
    原處分等語。
五、經查：本件異議人即受處分人乙○○駕駛車牌號碼2L—0192
    號自用小客車，於98年2 月8 日19時許，行經桃園縣中壢市
    ○○路、延平路口時，有駕車行經有燈光號誌管制之交岔路
    口闖紅燈之違規事實等情，業據證人即當場舉發之員警甲○○於本院調查時到庭具結後證稱：當時是晚上差不多7 點左
    右，我是站在中華路的對向路口，中華路二段的車輛要通過
    該路口繼續向左彎而行駛在中華路二段的話，是看現場圖中
    編號一以及編號三的燈號，也就是庭呈之照片編號二的那張
    照片，編號二的照片中所顯示出來的燈號就是現場圖中編號
    三的燈號，而延平路的車輛要過該路口必須看現場圖編號二
    的燈號，因此當延平路的車能夠直行通過該路口時，現場圖
    中中華路二段編號三之燈號會是紅燈以及最右邊的燈有綠色
    箭頭，而異議人當天行車方向是行駛在中華路二段，他行經
    該路口時，現場圖中編號三之燈號已經是紅燈加上最右邊有
    箭頭綠燈，所以他必須要停車，可是異議人並沒有停車，當
    時他的旁邊不是只有他那臺車，還有很多車，當其他車輛都
    停等紅燈時，唯獨他那臺車闖紅燈，他闖紅燈後就直接左彎
    行彎駛在中華路二段，我看到以後就把他攔下來，我跟他說
    先生你闖紅燈，被我們攔下來，我請他出示駕照、行照，當
    場製單，製單完成後請他簽名，可是異議人有異議，他拒絕
    簽名，但是有收下罰單，我是罰單第二聯上面有註記當事人
    拒絕簽收罰單，之後他就離開了。（當天丙○○警員也在場
    嗎？）是，我是跟他一起服勤務。（當時丙○○有在攔檢其
    他車輛嗎？）沒有。我完全按照違規事實製單。（該中華路
    、延平路口的交岔路口，原本行駛在中華路二段的車輛要經
    過該路口時必須是編號三的燈號是呈現何種情況？）必須是
    雙箭頭的燈號等語明確，核與證人即當時亦在場之警員丙○○於本院調查時到庭具結後證稱：（舉發當天證人甲○○在
    攔檢異議人的車輛時，你有沒有同時在攔檢其他車輛？）沒
    有。當時很多車在停等，突然有一部自小客車經過該路口過
    來，當時延平路往中華路方向是綠燈，所以異議人行經方向
    的燈號應該是紅燈沒有錯，甲○○就把異議人攔下，現場告
    知他的違規行為，就開單製發。（異議人當時拒簽的狀況你
    有沒有看到？）有，異議人認為他沒有闖紅燈，所以不願意
    簽名，我們有告知他不簽名是他的權利，但是違規是事實，
    我們還是必須要依規定開單等語大致相符，並有前開桃園縣
    政府警察局桃警局交字第DB0000000 號舉發違反道路交通管
    理事件通知單1 份、交通部公路總局新竹區監理所竹監自字
    第裁50—DB0000000 號違反道路交通管理事件裁決書1 份及
    證人甲○○當庭繪製之現場圖1 份在卷足按。而交通警員掣
    單舉發違反道路交通管理處罰條例所列之違規事實，本質上
    為行政處分，係公務員基於職務上權力，依法就特定之具體
    事件所為具有公法上效果之單方行政行為，基於公務員為公
    法上行為具有公信力之原則，該行政處分當可被推定為真正
    ，其據以依法處分之事實亦應認定為正確無誤。況於未裝設
    自動感應攝影器材之路段，就闖紅燈等一瞬間突發之交通違
    規行為，因無法期待執勤員警於發現後能及時攝影取證，事
    實上僅能仰賴舉發員警目視為之，別無其他舉證可能，如無
    其他證據顯示舉發員警有誤認或故意構陷之情事，於當時在
    場實際執行舉發勤務之警員已到庭具結作證之情形下，尚難
    以該舉發員警無法提出其他證據佐證，即認其所述不可採信
    ，否則未裝設自動感應攝影儀器之路段，即陷入駕駛人得任
    意闖紅燈違規之狀態，自非妥適，此觀道路交通管理處罰條
    例第7 條之2 第1 項第1 款規定就闖紅燈之違規行為得以逕
    行舉發，可資參照。故警察取締交通違規事件，其以科學儀
    器照相採證者，固然足以據為交通違規事實之證明，惟就囿
    於當場舉發而未以科學儀器照相採證，甚或礙於手動照相而
    未能即時拍攝違規之情節，立法者亦未明文限制或排除「舉
    發警員目睹、耳聞」之證據能力，或其證述內容對於違規事
    實之證明力，此觀立法者再以明文立法方式容認執行交通稽
    查之員警「當場舉發」，暨「當場舉發」俱乏相類於「逕行
    舉發」之採證限制（例如，必須以「科學儀器照相採證」等
    ）自明，有道路交通管理處罰條例第7 條、第7 條之2 規定
    參照。另依道路交通管理處罰條例科處行政罰事件，依據公
    法爭議之舉證責任分配法則，固應先由行政機關就其業已履
    踐相關正當法律程序，以及人民應受處罰之客觀違反法令行
    為，負證明之責，受處罰人就行政機關已為相當證明之前開
    事項，若主張欠缺主觀歸責條件或為其他抗辯，亦須就其所
    辯提出反證。惟行政機關對於前開應為舉證事項，並非不得
    以執行查察取締勤務人員，依據調查人證之程序，使就親歷
    事實提供不可替代之證明方法。受處罰人就該證人所述見聞
    經過之真實性倘有質疑，除依法定交互詢問程序加以檢驗外
    ，亦不得僅因證人之個人身分、地位或與當事人之關係而謂
    其不得作證，或憑己意指為必須代以其他特定之證據方法，
    此在證人業已具結願依偽證罰則擔保證言可信之場合，尤屬
    當然。本件異議人既未就執勤員警之舉發有誤提出相關證據
    以供調查，本院復查無何證據足資證明證人甲○○、丙○○
    有捏造事實違法取締之情事，則執勤警員本其維護交通秩序
    、公眾安全職責所為之舉發，自應受到合法、正確之推定。
    況且證人甲○○及丙○○與異議人素不相識，復無怨隙，應
    無甘冒觸犯偽證之罪責，故意構詞誣陷異議人之必要。而證
    人即當場舉發之員警甲○○及丙○○於本院調查時，就舉發
    過程證述內容詳盡，足見證人甲○○及丙○○對於舉發當時
    之情形確係記憶明確，是應認證人甲○○及丙○○前揭所為
    證述內容，確為實情，堪予採信。
六、綜上，異議人確有駕駛上揭自用小客車於上開時、地有行經
    有燈光號誌管制之交岔路口闖紅燈之違規事實，堪以認定。
    從而原處分機關依道路交通管理處罰條例第53條第1 項、第
    63條第1 項第3 款之規定，裁處罰鍰2700元，並記違規點數
    3 點，核無違誤。本件異議人之異議為無理由，自應將其異
    議駁回。
據上論斷，應依道路交通案件處理辦法第19條，裁定如主文。
中    華    民    國    98    年    4     月    30    日
                  交通法庭    法  官   楊惠芬
以上正本證明與原本無異。
如不服本裁定，應於裁定送達後5日內向本院提出抗告狀。
中    華    民    國    98    年    4     月    30    日
                              書記官   張懿中


司法院資訊處製作；財團法人民間司法改革基金會備份。
